臺灣板橋地方法院刑事判決　　　　　　　 94年度易字第146號
公　訴　人　臺灣板橋地方法院檢察署檢察官
被　　　告　甲○○
上列被告因侵占等案件，經檢察官提起公訴（93年度偵緝字第
1705號），本院判決如下：
    主  文
甲○○連續意圖為自己不法之所有，而侵占自己持有他人之物，
處有期徒刑陸月，如易科罰金，以參佰元折算壹日。
    事  實
一、甲○○前受僱於頷英股份有限公司（設於臺北縣三重市○○○街136 巷37號，以下簡稱頷英公司）從事倉儲業務，因工
    作地點在該公司1 樓之故，平日亦兼任頷英公司之收件業務
    ，遇有公司同仁私人信件寄送至公司地址者，則依公司同仁
    默示授予之代理權代為受領之。適有頷英公司職員丙○○、
    乙○○、丁○○○，於民國92年12月間，由頷英公司會計人
    員蔡春櫻經手，向大眾商業銀行申辦現金卡，大眾商業銀行
    遂按丙○○、乙○○、丁○○○所指定之前揭公司地址，寄
    發現金卡及密碼函。詎甲○○於附表一所示時間，代丙○○
    、乙○○、丁○○○受領各該現金卡及密碼函後，竟基於意
    圖為自己不法所有之概括犯意，分別將之侵占入己。復基於
    意圖為自己不法所有之概括犯意，於附表二所示時間、地點
    ，先後將前述侵占而得之大眾商業銀行現金卡置入各該自動
    櫃員機，並輸入上開密碼函上所載之密碼（各次使用之現金
    卡如附表二所示），以此不正方法由各該自動付款設備取得
    如附表二所示款項。嗣因丙○○、乙○○、丁○○○遲未接
    獲所申辦之現金卡，經蔡春櫻向大眾商業銀行查詢，得悉遭
    人冒用之事實，乃報警循線查知上情。
二、案經丙○○、乙○○、丁○○○訴由臺北縣政府警察局新莊
    分局報請臺灣板橋地方法院檢察署檢察官偵查起訴。
    理  由
一、訊據被告甲○○矢口否認有何侵占及以不正方法由自動付款
    設備取得他人財物之犯行，辯稱：伊未曾代收被害人丙○○
    、乙○○、丁○○○之現金卡及密碼函，亦未持上開現金卡
    冒領現金云云。經查：上揭犯罪事實，業據被害人丙○○、
    乙○○、丁○○○於警詢時指述綦詳，及於檢察官訊問、本
    院審理時具結證述明確，核與證人蔡春櫻於檢察官訊問及本
    院審理中結證之情節相符。此外，復有大眾商業銀行交易查
    詢清單3 件、三重郵局投遞股普掛段掛號函件區段投遞簽收
    清單6 紙、頷英公司打卡單3 紙、監視器畫面翻拍照片8 幀
    及被告之後側面照片1 幀附卷可資佐證。且頷英公司職員中
    職司公司收件業務，或代公司同仁收受私人信件者，僅被告
    及羅俊棠、胡憶豪3 人，此據被害人丙○○、乙○○、丁○○○及證人蔡春櫻於檢察官訊問及本院審理時證述無訛；而
    92年12月15日被害人丙○○之密碼函寄達頷英公司時，羅俊
    棠、胡憶豪分因病假、事假缺勤，唯被告正常到勤，有頷英
    公司打卡單在卷可佐，足認被害人丙○○所申辦現金卡之密
    碼函，確係由被告代為受領。又依卷附自動櫃員機監視器翻
    拍照片所示，92年12月22日下午5 時33分許起至36分許止，
    及同日下午5 時46分許，持被害人丁○○○所申辦之現金卡
    ，先後利用富邦銀行新莊分行及第一銀行長泰分行自動櫃員
    機領取現金之人，有明顯之駝背現象，其體型、身材及駝背
    情形，與被告在臺北縣政府警察局新莊分局由該局警員拍攝
    之後側面照片極為近似；而頷英公司職員除被告外，並無其
    他與該人身型相仿之人，且被告於頷英公司任職期間，曾穿
    著與前述監視器翻拍照片上之人所著相同之外套等情，亦據
    證人丙○○、乙○○、丁○○○於本院審理時指證明確；經
    本院合議庭於94年6 月30日審判期日當庭勘驗結果，被告確
    有明顯之駝背情形。從而，被害人丙○○、乙○○、丁○○○向大眾商業銀行申辦之現金卡及其密碼函，經依被害人等
    之指定於附表一所示時間寄送至頷英公司後，係由被告代為
    收受，並於附表二所示時間持以利用自動櫃員機領取現金，
    已灼然至明，被告空言否認，不足採信。綜上本案事證明確
    ，被告犯行堪予認定。
二、核被告所為，係犯刑法第335 條第1 項之侵占罪及同法第
    339 條之2 第1 項不正利用自動付款設備詐欺罪。公訴人認
    被告代為收受被害人丙○○、乙○○、丁○○○之現金卡、
    密碼函後，將之侵占入己之行為，係犯刑法第336 條第2 項
    之業務侵占罪；惟查：被告受僱於頷英公司從事倉儲業務，
    因工作地點在該公司1 樓之故，亦兼任公司收件業務，此經
    認定如前；是代收頷英公司信件，係屬被告附隨業務範圍，
    惟此項附隨業務，應以頷英公司之信件即與其業務有關者為
    限，至公司同仁私人信件，僅各該收件人得為處分，頷英公
    司無從依其與被告間之僱傭關係授權被告代收之；被害人等
    於警詢時均陳稱：頷英公司職員之信件，均默許由公司1 樓
    之工作同仁代為受領等語（見臺灣板橋地方法院檢察署93年
    度核退字第1738號偵查卷宗第9 頁、第13頁、第17頁），被
    告亦為相同之供述（見前開偵查卷宗第4 頁反面）；足見頷
    英公司職員個人信件按該公司地址送達時，被告係基於公司
    同仁間默示授予之代理權代為受領，而非業務上之行為。是
    被害人丙○○、乙○○、丁○○○向大眾商業銀行申辦現金
    卡，經大眾商業銀行按渠等指示將所申辦之現金卡及其密碼
    函寄送至頷英公司所設地址，由被害人等授權之人收受後，
    即生交付並移轉所有權之效力，而為被害人丙○○、乙○○
    、丁○○○所有之物；被告依渠等默示之授權代為受領，因
    而持有各該現金卡及密碼函，詎意圖為自己不法之所有將之
    侵吞入己，應構成刑法第335 條第1 項之侵占罪，公訴人請
    依同法第336 條第2 項之業務侵占罪論處，即有未洽；惟二
    者之基本社會事實要屬同一，是由本院變更起訴法條論處之
    ，用期適法。又被告於92年12月15日下午5 時23分、24分、
    25分許，接續在附表二編號1 所示富邦銀行新莊分行自動櫃
    員機領取現金，依序取得新臺幣（下同）2 萬元、2 萬元及
    1 萬元，其3 次取款之行為，係基於單一之犯意，於緊密相
    連之時空環境下，所為之接續行為，侵害同一法益，為接續
    犯，應評價為1 個以不正方法由自動付款設備取得他人財物
    之行為（本諸同一法理，被告於92年12月18日上午7 時47分
    、47分、48分許，於附表二編號2 所示日盛銀行新莊分行自
    動櫃員機各領取2 萬元，及於同年月22日下午5 時33分、34
    分、35分許，在附表二編號3 所示富邦銀行新莊分行自動櫃
    員機各領取2 萬元之行為，分係接續犯，亦應分別評價為1
    個以不正方法由自動付款設備取得他人財物之行為）。而被
    告前後6 次侵占犯行及前後4 次以不正方法由自動付款設備
    取得他人之物之犯行，分係時間緊接，所犯各為構成要件相
    同之罪名，顯係分別基於概括之犯意反覆為之，均為連續犯
    ，應依刑法第56條規定，各以一罪論，並分別加重其刑。又
    被告所犯上開侵占罪及不正利用自動付款設備詐欺罪間，有
    方法結果之牽連關係，應依刑法第55條規定，從一較重之侵
    占罪處斷。爰審酌被告犯罪之動機、目的、手段，及其侵占
    他人現金卡後冒領之款項達18萬元，所獲利益非微，並對被
    害人及金融秩序造成相當之危害，暨其犯罪後之態度等一切
    情狀，量處如主文所示之刑，並諭知易科罰金之折算標準，
    以資懲儆。
據上論斷，應依刑事訴訟法第299 條第1 項前段、第300 條，刑
法第56條、第335 條第1 項、第339 條之2 第1 項、第55條、第
41條第1 項前段，罰金罰鍰提高標準條例第1 條前段、第2 條，
判決如主文。
本案經檢察官王家春到庭執行職務。
中　　華　　民　　國　　94　　年　　7 　　月　　21　　日
                        臺灣板橋地方法院刑事第二庭
                            審判長法  官  鄭  水  銓
                                  法  官  鄧  雅  心
                                  法  官  廖  怡  貞
以上正本證明與原本無異。
如不服本判決，應於判決送達後10日內，向本院提出上訴狀，上
訴於臺灣高等法院。
                                  書記官  鄒  秀  珍
中　　華　　民　　國　　94　　年　　7 　　月　　21　　日
附錄本案論罪科刑法條全文
中華民國刑法第335條
 (普通侵占罪)
意圖為自己或第三人不法之所有，而侵占自己持有他人之物者，
處五年以下有期徒刑、拘役或科或併科一千元以下罰金。
前項之未遂犯罰之。
附表一
┌──┬─────────┬──────┬──────┐
│編號│日期              │侵占物品    │所有人      │
├──┼─────────┼──────┼──────┤
│1   │92年12月12日      │現金卡1 枚  │丙○○      │
├──┼─────────┼──────┼──────┤
│2   │92年12月15日      │密碼函1 件  │丙○○      │
├──┼─────────┼──────┼──────┤
│3   │92年12月16日      │現金卡1 枚  │乙○○      │
├──┼─────────┼──────┼──────┤
│4   │92年12月17日      │密碼函1 件  │乙○○      │
├──┼─────────┼──────┼──────┤
│5   │92年12月19日      │現金卡1 枚  │丁○○○    │
├──┼─────────┼──────┼──────┤
│6   │92年12月22日      │密碼函1 件  │丁○○○    │
└──┴─────────┴──────┴──────┘
附表二
┌──┬──────┬───────────┬──────┬──────┐
│編號│時間　　    │地點　　　　　        │領取金額（新│所使用之現金│
│　  │            │                      │臺幣）      │卡          │
├──┼──────┼───────────┼──────┼──────┤
│1   │92年12月15日│臺北縣新莊市○○路445 │2 萬元      │丙○○之大眾│
│　　│下午5 時23分│號前富邦銀行新莊分行自│　          │商業銀行現金│
│    │許          │動櫃員機　　　        │　          │卡　        │
│　　├──────┤　                    ├──────┤　          │
│    │同日下午5 時│　                    │2萬元       │　　　　　　│
│    │24分許      │                      │            │            │
│    ├──────┤                      ├──────┤　　　　　　│
│    │同日下午5 時│                      │1萬元       │            │
│    │25分許　    │                      │            │            │
├──┼──────┼───────────┼──────┼──────┤
│2   │92年12月18日│臺北縣三重市○○○街19│2 萬元      │乙○○之大眾│
│　　│上午7 時47分│5 號萊爾富便利商店前日│　          │商業銀行現金│
│　　│許          │盛銀行新莊分行自動櫃員│　          │卡　        │
│　　├──────┤機　　　　　　        ├──────┤　          │
│    │同日上午7 時│　                    │2 萬元　　　│　　　　　　│
│    │47分許      │　                    │　          │　　　　　　│
│    ├──────┤                      ├──────┤　　　　　　│
│    │同日上午7 時│                      │2 萬元      │            │
│    │48分許      │                      │            │            │
├──┼──────┼───────────┼──────┼──────┤
│3   │92年12月22日│臺北縣新莊市○○路445 │2 萬元      │丁○○○之大│
│　　│下午5 時33分│號前富邦銀行新莊分行自│　          │眾商業銀行現│
│　　│許          │動櫃員機　　　        │　          │金卡　      │
│    ├──────┤　                    ├──────┤　　　　　　│
│    │同日下午5 時│　                    │2 萬元　　　│　　　　　　│
│    │34分許      │                      │　          │            │
│    ├──────┤                      ├──────┤            │
│    │同日下午5 時│                      │2 萬元      │            │
│    │35分許      │                      │            │            │
├──┼──────┼───────────┼──────┼──────┤
│4   │92年12月22日│臺北縣三重市○○路○ 段│1 萬元      │丁○○○之大│
│　　│下午5 時46分│99號（起訴書誤載為「90│　          │眾商業銀行現│
│　　│許          │號」）前第一銀行長泰分│　          │金卡　      │
│    │            │行自動櫃員機          │            │　　　　　　│
└──┴──────┴───────────┴──────┴──────┘
